【裁判字號】    99,上易,747
【裁判日期】    990630
【裁判案由】    詐欺
【裁判全文】
臺灣高等法院臺中分院刑事判決         99年度上易字第747號
上  訴  人  臺灣彰化地方法院檢察署檢察官
被      告  甲○○
上列上訴人因被告詐欺案件，不服臺灣彰化地方法院98年度易字
第787號中華民國99年5月5日第一審判決（起訴案號：臺灣臺中
地方法院檢察署98年度偵字第3504號），提起上訴，本院判決如
下：
    主  文
上訴駁回。
    理  由
一、依刑事訴訟法第350條、第361條、第362條、第367條規定，
    不服地方法院之第一審判決而上訴者，須提出上訴書狀，並
    應敘述具體理由，為上訴必備之程式；其所提出之書狀未敘
    述上訴理由，或僅曾以言詞陳述上訴理由者，均應於上訴期
    間屆滿後二十日內補提理由書於第一審法院。第一審法院經
    形式審查，認逾期未補提上訴理由者，應定期間先命補正；
    逾期未補正者，為上訴不合法律上之程式，應以裁定駁回。
    倘已提出上訴理由，但所提非屬具體理由者，則由第二審法
    院以上訴不合法律上之程式，判決駁回。而所謂具體理由，
    必係依據卷內既有訴訟資料或提出新事證，指摘或表明第一
    審判決有何採證認事、用法或量刑等足以影響判決本旨之不
    當或違法，而構成應予撤銷之具體事由，始克當之（例如：
    依憑證據法則具體指出所採證據何以不具證據能力，或依憑
    卷證資料，明確指出所為證據證明力之判斷如何違背經驗、
    論理法則）；倘僅泛言原判決認定事實錯誤、違背法令、量
    刑失之過重或輕縱，而未依上揭意旨指出具體事由，或形式
    上雖已指出具體事由，然該事由縱使屬實，亦不足以認為原
    判決有何不當或違法者（例如：對不具有調查必要性之證據
    ，法院未依聲請調查亦未說明理由，或援用證據不當，但除
    去該證據仍應為同一事實之認定），皆難謂係具體理由，俾
    與第二審上訴制度旨在請求第二審法院撤銷、變更第一審不
    當或違法之判決，以實現個案救濟之立法目的相契合，並節
    制濫行上訴（最高法院97年度臺上字第892號判決意旨可資
    參照）。又理由是否具體，則屬第二審法院審查之範圍，不
    在命補正之列，亦即上訴書狀已記載理由，並有具體之敘述
    時，其上訴既屬合法，第二審法院固應就其理由之是否可取
    ，為實體之審理及判斷；如認其上訴書狀雖記載理由，但並
    未具體敘述時，則無須再命補正，可逕認其上訴不合法，以
    判決駁回之，此有最高法院97年度臺上字第1281號判決意旨
    可參。
二、本案檢察官不服原審判決提起上訴，其上訴書所載理由略謂
    ：(一)本案帳戶雖係被告甲○○兒子生活補助款之撥款帳戶
    ，惟被告犯罪當時，並不知悉帳戶內會有補助款撥入，客觀
    上亦未從該帳戶領取任何補助款，對被告言，當時該帳戶對
    其家庭並無任何利用價值。(二)被告辯稱遭竊，卻從未報案
    ，且果真遭竊，被告其他帳戶理應一同遭竊才是，且詐騙集
    團為確保不法利益，必利用其可掌控之帳戶，豈會利用他人
    遭竊或遺失而可能遭掛失止付之帳戶？被告所辯，顯與常情
    有違。原審採信被告辯解之判決理由，有違經驗法則、論理
    法則，為此提起上訴，請撤銷原判決，另為適當之判決等語
    。
三、查上訴人指稱上開等情，業經原審於判決書中詳敘其認事用
    法之依據（參原判決第3至5頁），從形式上觀察，原判決並
    無認定事實錯誤或違背法令之情形可言。本件原判決既已就
    被告甲○○被訴本案之一切情狀詳予說明其審酌之根據及理
    由，並無何違反經驗法則、論理法則、比例原則，或有何其
    他違法情事。檢察官上訴意旨置原判決所為明白論斷於不顧
    ，仍持已為原判決指駁說明之陳詞再事爭辯，及對於原審法
    院取捨證據與自由判斷證據證明力之職權行使，徒以自己之
    說詞，泛指其為違法，或與判決本旨無關之細節，漫為爭執
    ，難認符合首揭之上訴具體理由。
四、綜上所述，本件檢察官提起上訴，固具備形式上之理由，但
    其並未提出新事證，以供調查。亦未依據卷內之訴訟資料，
    指摘原審判決有何足以影響判決本旨之不當或違法，構成應
    予撤銷之具體事由，其上訴意旨尚不足以動搖原判決認定犯
    罪事實及量刑之基礎，依前揭說明，自非屬得上訴第二審之
    具體理由。本件上訴顯然違背法律上之程式，應予駁回，並
    不經言詞辯論為之。
據上論斷，應依刑事訴訟法第367條前段、第372條，判決如主文
。
中    華    民    國    99    年    6     月    30    日
            刑事第五庭  審判長法  官  趙  春  碧
                              法  官  何  秀  燕
                              法  官  林  宜  民
以上正本證明與原本無異。
不得上訴。
                              書記官  吳  雅  菁
中    華    民    國    99    年    6     月    30    日

司法院資訊處製作；財團法人民間司法改革基金會備份。
